【裁判字號】    97,簡上,281
【裁判日期】    971230
【裁判案由】    賭博
【裁判全文】
臺灣屏東地方法院刑事判決             97年度簡上字第281號
上  訴  人
即  被  告  乙○○
            丙○○
上 2人共同
選任辯護人  林維毅律師
上列上訴人因賭博案件，不服本院民國97年8 月11日97年度簡字
第1186號第一審簡易判決（檢察官聲請簡易判決處刑案號：97年
度偵字第3499號），提起上訴，本院管轄之第二審合議庭判決如
下：
    主  文
上訴駁回。
    事  實
一、上訴人即被告乙○○、丙○○之犯罪事實、證據及所犯法條
    ，如附件本院刑事簡易判決處刑書所載。上訴人即被告乙○○、丙○○上訴意旨為上訴人丙○○於民國97年5 月24日下
    午2 時許，並無兌換現金新臺幣（下同）500 元給同案被告
    即賭客宋星熊，上訴人即被告乙○○、丙○○並無賭博犯行
    云云。
二、經查：
  (一)按被告以外之人，於審判外之言詞或書面陳述，除法律有規
    定者外，不得作為證據；又被告以外之人（包括證人、鑑定
    人、告訴人、被害人及共同被告等）於檢察事務官、司法警
    察官或司法警察調查中所為之陳述，與審判中不符時，其先
    前之陳述具有較可信之特別情況，且為證明犯罪事實存否所
    必要者，得為證據，刑事訴訟法第159 條第1項 、第159 條
    之2 分別定有明文。是被告以外之人於司法警察（官）調查
    中所為之陳述，依刑事訴訟法第159 條第1 項規定，係屬傳
    聞證據，原則上無證據能力，惟如該陳述與審判中不符時，
    其先前之陳述具有較可信之特別情況，且為證明犯罪事實存
    否所必要者，依同法第159 條之2規 定（即刑事訴訟法第15
    9 條第1 項所指之「除法律有規定者外」），始例外認為有
    證據能力；如該陳述與審判中相符時，因該陳述並不符合刑
    事訴訟法第159 條之2 有關傳聞例外之規定，故不得作為認
    定本案犯罪事實有無之證據，此時，當以證人於審判中之陳
    述作為證據。另所謂「前後陳述不符」之要件，應就前後階
    段之陳述進行整體判斷，以決定其間是否具有實質性差異，
    惟無須針對全部陳述作比較，陳述之一部分有不符，亦屬之
    。又「證明犯罪事實之存否所必要」，即使用證據之必要性
    ，係指因無法再從同陳述者取得證言，而有利用原陳述之必
    要性，只要認為該陳述是屬於與犯罪事實存否相關之事實，
    並為證明該事實在實質上之必要性即可。而「具有可信之特
    別情況」，係指依陳述時之外部客觀情況而言，足以令人相
    信該陳述是虛偽之危險性不高，必須綜合該陳述是否未受到
    外力影響；陳述人之觀察、記憶、表達是否正確及有無偽證
    之各項因素，而為判斷。經查：證人即同案被告宋星熊警詢
    陳述關於其如何與被告丙○○將賭博所贏得之積分500 點兌
    換現金500 元部分，因與其嗣於偵查中陳述不符，而其先前
    之陳述較近於案發時間，且無其他證據足認有何誘導或非出
    於自由意志而為陳述之情形，足證具有可信之特別情況，且
    為證明上訴人即被告乙○○、丙○○本件犯罪事實存否所必
    要，依刑事訴訟法第159 條之2 規定，有證據能力。
  (二)證人即查獲警員甲○○於本院審理時到庭具結證稱：「（本
    件查獲的賭博電動玩具案是否你到場辦理？）沒錯」、「（
    當天查獲情形如何？）當天我在電動玩具區域，距離約從法
    庭上之訊問席至辯護人席的距離（大約5 、6 公尺），我看
    到一位賭客從房間內起身，走到櫃台拿出一張計分卡給小姐
    ，小姐拿出500 元給賭客，本案是讓我當場查獲，賭客宋先
    生（指宋星熊）當場有承認犯行」、「（你在屏東地檢署檢
    察官面前陳述，你沒有辦法聽到他們談話的內容是否如此？
    ）談話內容如果小聲的話我當然沒有辦法聽到」、「（這是
    否當天你去查獲那家超商之照片？上方照片之左邊是櫃台的
    位置，該照片右邊的房間是擺放電動玩具，下方照片左邊是
    從擺放電動玩具的房間方向所拍的照片，另外下方右邊的照
    片是從櫃台的方向看到擺放電玩的小房間是否如此？提示照
    片，關於查獲現場的相關位置照片共計三張，辯護人提出附
    卷）照片是當天的照片，現場擺設不知道有無更換或變動，
    我當天是站在擺放電動玩具的小房間那個門」、「（你說你
    站在下方右邊照片中門口的位置，那麼你當時從門口往櫃台
    的方向看，是否就如同下方左邊的照片？）從當時我的角度
    可以完全看清楚櫃台，但從你提示的照片中，並沒有辦法很
    清楚看到櫃台，查獲當天他們在櫃台幹什麼我都看得到」、
    「（依你當時的角度是否正面對著櫃台？）是的」、「（丙○○是站在櫃台裡面，宋星熊站在櫃台外面，當時你站在擺
    放電動房間門的位置，你應該是看到宋星熊的背面？）我當
    時人的位置是正對著櫃台，丙○○是站在櫃台裡面，宋星熊
    站在外面，如照片所示，丙○○站在櫃台的中間方向，而宋
    星熊則站在她的右側（照片中的左側），不是丙○○的正前
    面，所以我是看到宋星熊的側面」、「（右側不是有貨架擺
    放口香糖等物品嗎？）當天沒有擺放東西。我當天站在門的
    方向是跟丙○○面對面，所以我看到宋星熊的側面」、「（
    如果照你所說，宋星熊的側面會讓貨架擋住才對？）側面不
    會擋住，除非照片是你們在案發之後隔幾天拍攝的，超商內
    的擺設有改變，我查獲當天樻檯並沒有讓貨架擋住，所以我
    可以看的很清楚」、「（當天宋星熊換完積分卡之後，有無
    看到宋星熊拿一張500 元的舊鈔兌換新鈔的情形？）沒有看
    到」、「（你當時是否以現行犯的方式逮捕被告？你們當時
    有無按照規定把受逮捕的人隔離開來不他們交談？）賭客及
    丙○○我們沒有讓他們交談」、「（從你們警局製作筆錄完
    成至移送地檢署這段時間他們都有隔開嗎？）我們警局做完
    筆錄之後送到偵查隊，我們將被告移送偵查隊前這段期間，
    都沒有讓他們交談」、「（宋星熊有無拿1 張500 元的鈔票
    出來兌換？）並沒有，他只有拿積分卡出來」、「（在你查
    獲本案的時候丙○○有無拿1 張舊的500 元鈔票給你看，表
    示說宋星熊他是要換一張500 元的鈔票？）沒有」、「（當
    時丙○○有無抗辯宋星熊是要拿500 元的舊鈔換500 元新鈔
    這些話？）沒有，丙○○沒有這樣說」等語（見本院卷第44
    至46頁）。
  (三)證人甲○○與上訴人乙○○、丙○○素不相識，亦無任何怨
    隙，衡情證人甲○○應無設詞攀誣，或虛構事實以陷害被告
    之理，況警員執行公務，依法行為時，本身即受有行政責任
    之監督，且其到庭具結作證，更係以刑事責任擔保其證言之
    真實性，另證人甲○○前開證述內容，除與證人宋星熊於警
    詢之供述相符外，亦均與扣案之物證相符，經核尚無不可採
    信之處，應堪採信。
  (四)至上訴人丙○○辯稱其係因同案被告宋星熊要更換新鈔才給
    同案被告宋星熊1 張500 元的鈔票云云。惟倘如上訴人丙○○所辯屬實，則其與同案被告宋星熊大可於警員查獲當時隨
    即提出抗辯，起有於移送地檢署訊問時方提出抗辯之可能。
    是上訴人丙○○上開辯稱，顯係事後卸責之詞，並無可採。
    本件上訴人乙○○、丙○○上開犯行，事證明確，應堪認定
    。另上訴人丙○○為何與同案被告宋星熊至臺灣屏東地方法
    院檢察署接受訊問時，2 人同時辯稱係舊鈔兌換新鈔云云，
    其與本院前開審認無涉，亦無僅因該2 人上開辯稱遽認其等
    並無賭博犯行。
  (五)至上訴人乙○○、丙○○之選任辯護人於本院準備程序時，
    復聲請再度傳喚證人即同案被告宋星熊到庭作證，其待證事
    實為案發當日宋星熊係持寄分卡或一紙500 元舊鈔向上訴人
    丙○○換取扣案之500 元等語（見本院卷第33頁）。惟觀之
    證人即同案被告宋星熊於偵查中已具結證稱其當日係將500
    元舊鈔兌換500 元新鈔等語（見偵查卷宗第16頁）。故證人
    宋星熊已為上訴人乙○○、丙○○有利之證稱，自無於本院
    再度傳喚之必要，附此敘明。而證人宋星熊上開偵查中證稱
    ，顯與其第一時間於警詢時之證述不同（已如前述），應係
    事後卸責之詞，並無可採。
  (六)綜上所述，上訴人乙○○、丙○○辯稱其等並無賭博犯行云
    云，均係卸責之詞，委無可採。
三、原審法院依刑法第268 條前段、後段、第266 條第1 項之意
    圖營利供給賭博場所罪、意圖營利聚眾賭博罪及普通賭博罪
    ，並以上訴人即被告乙○○、丙○○同時觸犯上開3 罪名，
    為想像競合犯，各應依刑法第55條規定，從情節較重之意圖
    營利聚眾賭博罪論處，判處被告乙○○、丙○○共同意圖營
    利，聚眾賭博，被告乙○○處有期徒刑4 月、被告丙○○處
    有期徒刑2 月，如易科罰金，均以1,000 元折算1 日，認事
    用法均無不當，量刑亦臻妥適而無過重，是上訴人乙○○、
    丙○○上訴均無理由，應予駁回。
據上論斷，應依刑事訴訟法第455 條之1 第1 項、第3 項、第36
8 條，判決如主文。
本案經檢察官劉昀到庭執行職務。
中    華    民    國    97    年    12    月    30    日
                  刑事第一庭  審判長法  官  潘正屏
                                    法  官  曾吉雄
                                    法  官  許蓓雯
以上正本證明與原本無異。
不得上訴。
中    華    民    國    98    年    1     月    6     日
                                    書記官  蘇雅慧


司法院資訊處製作；財團法人民間司法改革基金會備份。
